臺北高等行政法院判決　　　　　　　　　　　　　　　九十三年度簡字第二六四號
　　　　　　　　　　　　　　　　　　　　　（原九十二年度訴字第五四六五號）
　　原　　　告　甲○○
　　被　　　告　臺北市政府
　　代　表　人　乙○○市長）.
右當事人間因就業服務法事件，原告不服行政院勞工委員會中華民國九十二年十一月
十四日勞訴字第○九二○○五○九六七號訴願決定，提起行政訴訟。本院判決如左：
    主  文
原告之訴駁回。
訴訟費用由原告負擔。
    事  實
壹、事實概要︰
    緣原告甲○○於民國（以下同）九十二年六月十八日起至同月二十六日止未經申
    請許可非法容留黃沖依法申請聘僱之印尼籍家庭監護工ＤＡＩＭＡＨ（護照號碼
    ：ＡＣ九九五○九五，以下簡稱Ｄ君）於其位在臺北市○○街八十巷三八號三樓
    之住處內從事監護工之工作，案經臺北縣政府警察局中和分局於九十二年六月二
    十六日循線查獲，並調查偵訊屬實，遂於九十二年七月一日以中警外字第○九二
    ○○二九○○二號函移由被告依權責核處，嗣經被告審查屬實，乃依就業服務法
    第四十四條及第六十三條規定，以九十二年八月十一日府勞二字第○九二二○四
    九六六○○號違反就業服務法罰鍰處分書處原告罰鍰新臺幣（以下同）十五萬元
    。原告不服，提起訴願，遭駁回後，遂向本院提起行政訴訟。
貳、兩造聲明：
一、原告聲明：求為判決
１、訴願決定及原處分均撤銷。
２、訴訟費用由被告負擔。
二、被告聲明：求為判決如主文所示。
、兩造爭點：
    被告依就業服務法第四十四條及第六十三條規定，處原告罰鍰十五萬元，有無理
    由？
一、原告陳述：
１、本件原告確僅提供印尼籍人Ｄ君住居，雙方並無聘僱關係或容留該外國人從事監
    護工作等情。由於原告父親黃憨需洗腎，母親柯月霞亦有雙膝退化性關節炎等因
    素，自九十一年起，原告即以黃慶榮名義，申請印尼外勞就近照願年邁之雙親，
    詎印尼外勞ＷＡＫＨＩＤＡＨ　ＭＡＴＲＯＮＤＩ（護照號碼：ＡＥ六○三三五
    七號）受僱不久，即無法適應照顧雙親生活之監護工作，伺機無故偷跑離家，在
    離去前甚至偷走母親準備至臺北榮民總醫院作上下口假牙之醫療費二、三萬元，
    對此原告已向警察局備案，並請求協尋該外勞之下落。
２、在請求警方查詢逃逸之印尼外勞期間，某次在洗腎醫院碰到某一外勞，原告除向
    其探詢逃逸外勞之行蹤外，因該外勞向原告表示：「渠有一朋友（外勞）正等待
    班機準備返國，是否能借住一、二週左右」，原告認為既僅短暫居住幾天，又可
    陪父親作伴，才會同意讓外勞借住數天，以便陪伴年邁之雙親，自始至終，原告
    均無聘僱或容許外國人非法為他人工作之情事。
３、由於前述印尼籍人Ｄ君僅係在家中暫住幾天，正等待班機返國，是以原告不僅未
    曾僱用渠從事監護工作，亦未表示會支付薪水，誠如其在警訊中所述：「我還沒
    有領到薪水，我也不知道是誰要付我薪水」、「（問：甲○○是妳的雇主嗎？薪
    水是由甲○○支付嗎？）答：我不知道甲○○是不是我雇主，我只是在該址照顧
    甲○○的父母親．．．」，益見原告所述非虛。
４、又原告固於偵查中供承：「（問：警方於九十二年六月二十六日十時三十分許在
    臺北市○○街八十巷三八號前所查獲之印尼籍外勞Ｄ君是否為你所僱用？）答：
    不是我僱用。因為該逃逸外勞沒地方住，我父親又需要他人照顧，所以我就叫該
    逃逸外勞暫住我家，暫住期間然後就近照顧我父親」，惟當時原告曾向警方再三
    說明，「照顧原告之父親，係該印尼籍人Ｄ君之朋友，叫她短期留宿期間，順便
    就近照顧原告之父親」，所以原告也就未曾向渠要求任何借宿費用，由此更可證
    明原告從無違法僱用外勞之情事。
５、依就業服務法第四十四條規定：「任何人不得非法容留外國人從事工作」，本件
　　原告並未非法容留外國人從事監護工作，已如前述；且該外國人只是至原告家中
　　短暫居住，前後只有八天即準備返國，雙方並無任何聘僱關係，亦未委請其擔任
　　監護工作，原處分援引行政院勞工委員會九十一年九月十一日勞職外字第○九一
　　○二○五六五五號解釋令及就業服務法第六十三條、第四十四條規定，對原告裁
　　處十五萬元罰鍰，訴願決定不察，遽予駁回，均顯有重大違法之瑕疵。
６、依行政程序法第七條規定：「行政行為，應依下列原則為之：一、採取之方法應
    有助於目的之達成。二、有多種同樣能達成目的之方法時，應選擇對人民權益損
    害最少者。三、採取之方法所造成之損害不得與欲達成目的之利益顯失均衡」，
    第八條規定：「行政行為，應以誠實信用之方法為之，並應保護人民正當合理之
    信賴」，第九條規定：「行政機關就該管行政程序，應於當事人有利及不利之情
    形，一律注意」，本件原告在父母年邁，亟需家人照顧情況下，因所聘僱之印尼
    外勞逃逸，在這三百多個日子以來，期待政府能積極協助尋找外勞或給予其他補
    救之機會，但都未獲妥當之回應；不料卻僅因另有印尼籍人Ｄ君至原告家中居住
    八日，被告未經查證，也完全未考量行政程序法第七、八、九條之規定，即草率
    處以十五萬元之罰鍰，行政院勞工委員會又遽予駁回原告之訴願，為此，訴請判
    決如原告訴之聲明。
二、被告陳述：
１、查聘僱外國人工作，不得妨礙本國人之就業機會、勞動條件、國民經濟發展與社
    會安定，為就業服務法第四十二條所明定。故該法第四十三條復規定：「除本法
    另有規定外，外國人未經雇主申請許可，不得在中華民國境內工作。」自有政策
    上之需求。另該法所規範之對象，並未限制大型企業或工廠經營者始有適用，舉
    凡一般家庭類、學校、依法立案之短期補習班、海洋漁撈工作業者，自均有受規
    制之餘地。為貫徹前開政策上之目的，該法第四十四條規定：「任何人不得非法
    容留外國人從事工作。」違反者，依同法第六十三條第一項規定處十五萬元以上
    七十五萬元以下罰鍰，合先敘明。
２、本件原告於起訴狀中略稱僅提供該外國人Ｄ君處所住居，雙方並無聘僱關係或容
    留該外國人從事監護工作云云，主張撤銷原處分。惟依警局檢送原告於九十二年
    六月二十七日偵訊筆錄所載，原告曾稱：「（問：警方於九十二年六月二十六日
    十時三十分許在臺北市○○街八十巷三八號前所查獲之印尼籍外勞Ｄ君是否為你
    所僱用？）答：不是我僱用。因該逃逸外勞沒地方住，我父親又需要他人照顧，
    所以我就叫該逃逸外勞暫住我家，暫住期間然後就近照顧我父親。」且該筆錄業
    經原告簽名捺印，顯見原告所言與偵訊筆錄有所出入；再者，依行政院勞工委員
    會九十一年九月十一日勞職外字第○九一○二○五六五五號解釋令：「查『就業
    服務法』（以下簡稱本法）第四十四條規定：『任何人不得非法容留外國人從事
    工作。』係指『自然人或法人』與外國人間雖無聘僱關係，但有未依本法及相關
    法令規定申請許可，即容許外國人停留於某處所為其從事勞務提供或工作事實之
    行為而言。」之意旨，原告違法事實洵足認定，被告處分自有法律上依據。
３、綜上所述，本件原告違法事實明確，被告予以處分，自無不當及違誤，原告所訴
    並無理由，爰請判決如被告答辯之聲明。
    理　由
一、按「簡易訴訟程序之裁判得不經言詞辯論為之。」行政訴訟法第二百三十三條第
    一項定有明文，合先敘明。
二、按「為保障國民工作權，聘僱外國人工作，不得妨礙本國人之就業機會、勞動條
    件、國民經濟發展及社會安定。」、「任何人不得非法容留外國人從事工作。」
    、「違反第四十四條．．．規定者，處新臺幣十五萬元以上七十五萬元以下罰鍰
    。」分別為就業服務法第四十二條、第四十四條及第六十三條第一項所明定。次
    按「查『就業服務法』（以下簡稱本法）第四十四條規定：『任何人不得非法容
    留外國人從事工作。』係指『自然人或法人』與外國人間雖無聘僱關係，但有未
    依本法及相關法令規定申請許可，即容許外國人停留於某處所為其從事勞務提供
    或工作事實之行為而言。．．．」復為行政院勞工委員會九十一年九月十一日勞
    職外字第○九一○二○五六五五號令解釋有案。
三、本件原告於九十二年六月十八日起至同月二十六日止未經申請許可非法容留黃沖
    依法申請聘僱之印尼籍家庭監護工Ｄ君，於其位在臺北市○○街八十巷三八號三
    樓之住處內從事監護工之工作，案經臺北縣政府警察局中和分局於九十二年六月
    二十六日循線查獲，並調查偵訊屬實，遂於九十二年七月一日以中警外字第○九
    二○○二九○○二號函移由被告依權責核處，嗣經被告審查屬實，乃依就業服務
    法第四十四條及第六十三條規定，以九十二年八月十一日府勞二字第○九二二○
    四九六六○○號違反就業服務法罰鍰處分書處原告罰鍰十五萬元。原告不服，循
    序提起訴願及本件行政訴訟。
四、原告於本件行政訴訟中訴稱，原告僅提供該外國人Ｄ君處所住居，雙方並無聘僱
    關係或容留該外國人從事監護工作云云。惟查：
１、稽之原處分卷附之偵訊筆錄，Ｄ君已坦承略以：「（問：妳現在居住何處？做何
    工作？）答：我現在居住在臺北市○○街八十巷三八號三樓。我在該址照顧老人
    。」、「（問：妳是於何時開始在該址工作？是誰介紹妳工作？薪水多少？薪水
    由誰支付？）答：我已在該處工作一星期。是我印尼朋友介紹我的工作。日薪六
    百元整。我還沒有領到薪水，我也不知道是誰要付我薪水。」、「（問：甲○○
    是妳的雇主嗎？薪水是由甲○○支付嗎？）答：我不知道甲○○是不是我雇主，
    我只是在該址照顧甲○○的父母親。．．．」原告業自承略以：「（問：警方於
    九十二年六月二十六日十時三十分許在臺北市○○街八十巷三八號前所查獲之印
    尼籍外勞Ｄ君是否為你所僱用？）答：不是我僱用。因為該逃逸外勞沒地方住，
    我父親又需要他人照顧，所以我就叫該逃逸外勞暫住我家，暫住期間然後就近照
    顧我父親。」、「（問：該逃逸外勞Ｄ君於何時開始照顧你父親？）答：於九十
    二年六月十八日晚上開始至警方查獲為止。」綜上，本件原告雖否認僱用容許Ｄ
    君，然其非法容留外勞Ｄ君於其位在臺北市○○街八十巷三八號三樓之住處內從
    事監護工工作之違法情事既經臺北縣政府警察局中和分局於九十二年六月二十六
    日查獲，且原告及Ｄ君均於偵訊筆錄中坦承不諱，並於偵訊筆錄末行簽名、捺印
    ，觀諸首揭行政院勞工委員會九十一年九月十一日勞職外字第○九一○二○五六
    五五號解釋令之意旨，原告非法容留Ｄ君從事工作之客觀事實洵堪認定，非有其
    他具體事證，不得任由原告空言否認該筆錄內容之真實性。是原告所訴並無聘僱
    且無容留印尼籍外勞Ｄ君工作乙節，顯係事後卸飾之詞，尚難採認。
２、原告稱其父母年邁，亟需照顧情況下，因所聘印尼外勞逃逸，期待政府能積極協
    助尋找外勞或給予其他補救之機會，但都未獲妥當之回應，不料卻僅因另有印尼
    籍外勞Ｄ君至其家中居住八日，被告完全未考量行政程序法第七、八、九條之規
    定，即草率處以十五萬元之罰鍰乙節，惟查，原告非法容留逃逸外勞Ｄ君從事工
    作之客觀事實業經被告依卷附資料詳予查證屬實，經核其所為違反就業服務法第
    四十四條規定，被告乃依同法第六十三條第一項規定，裁處原告十五萬元之最低
    罰鍰額度，難謂有違行政程序法第七條至第九條之規定。又就業服務法第四十四
    條明文禁止非法容留外國人從事工作，旨在保障本國國民工作權、維持社會秩序
    ，而避免妨礙本國人之就業機會、勞動條件、國民經濟發展及社會安定。故針對
    聘僱外國人從事工作，立法採申請許可制，此揆諸同法第四十二條之規定亦明。
    是原告如因父母年邁，亟需照顧情況下，所聘合法外勞又已逃逸，而確需另聘僱
    外國人從事工作，即應依法再向行政院勞工委員會申請許可，尚難執上開主張以
    為本件免責之論據。
五、綜上所述，原告之陳詞均不可採，則被告所為科處原告罰鍰十五萬元之處分，揆
    諸首揭規定，並無違誤，訴願決定予以維持，亦無不合。原告徒執前詞，訴請撤
    銷訴願決定及原處分，並無理由，應予駁回。
六、本件事證已臻明確，兩造其餘攻擊防禦方法與本件判決結果不生影響，故不逐一
    論述，併此敘明。
據上論結，本件原告之訴為無理由，爰依行政訴訟法第二百三十三條第一項、第二百
三十六條、第一百九十五條第一項後段、第九十八條第三項前段判決如主文。
中　　華　　民　　國　　　九十三　　　年　　　六　　　月　　　十一　　　日
　　　　　　　　　　　　　　　臺 北 高 等 行 政 法 院 第 一 庭
                     　　                    法    官 吳慧娟
右為正本係照原本作成。
本件以訴訟事件所涉及之法律見解具有原則性者為限，始得於本判決送達後二十日內
向本院提出上訴狀並表明上訴理由，如已於本判決宣示後送達前提起上訴者，應於判
決送達後二十日內補具上訴理由（均按他造人數附繕本），且經最高行政法院許可後
方得上訴。
中　　華　　民　　國　　　九十三　　　年　　　六　　　月　　　十一　　　日
         　　　　　　　　　　　　    　      書 記 官 劉道文
